【裁判字號】    91,交聲,663
【裁判日期】    920107
【裁判案由】    違反道路交通管理處罰條例聲明異議
【裁判全文】
臺灣臺北地方法院交通事件裁定                  九十一年度交聲字第六六三號
    異議人即
    受處分人  甲○○  男  二十.
右列受處分人因違反道路交通管理處罰條例案件，對於台北市交通事件裁決所中華民
國九十一年四月二十四日所為之處分（原處分案號：北市裁三字第裁二二－ＡＢＸ八
一三一五一號、北市裁三字第裁二二－ＡＢＸ八一三一五二號），聲明異議，本院裁
定如左：
    主      文
原處分關於北市裁三字第駕裁二二－ＡＢＸ八一三一五二號裁決部分撤銷。
甲○○汽車駕駛人，駕駛汽車，不服從交通勤務警察之稽查，處罰鍰新台幣玖佰元，
並予記違規點數壹點。
其餘異議駁回。
    理      由
一、按汽車駕駛人轉彎時，不依標誌、標線、號誌指示者，處二佰元以上六佰元以下
    （註：新台幣六佰元以上一千八佰元以下）罰鍰；汽車駕駛人，駕駛汽車，不服
    從交通勤務警察之指揮或稽查者，處新台幣九佰元以上一千八佰元以下罰鍰，道
    路交通管理處罰條例第四十八條第一項第二款、第六十條第二項第一款分別定有
    明文；而汽車駕駛人駕駛汽車違反道路交通管理處罰條例第四十八條、第六十條
    第二項第一款至第三款規定者，除依原各該條款處罰鍰外，並予記違規點數一點
    ，道路交通管理處罰條例第六十三條第一項第一款亦定有明文。
二、本件受處分人即異議人甲○○於九十一年二月二十二日，駕駛車號ＨＰＴ－一五
    ○號重型機車，沿台北市○○路西向東行駛至松山火車站前路口時，未依機車二
    段左轉標誌行駛，逕自違規左轉南往北方向行駛，為台北市政府警察局松山分局
    警員賴貞文發現予以鳴笛手勢指揮停車，駕駛人雖停下車輛，惟借口查看標誌之
    設置後逕自離去，當場為員警記下車號，依駕駛人違反道路交通管理處罰條例第
    四十八條第一項第二款「汽車駕駛人轉彎時，不依標誌、標線、號誌指示者，處
    二佰元以上六佰元以下（即新台幣六佰元以上一千八佰元以下）罰鍰」，及第六
    十條第一項規定「汽車駕駛人，駕駛汽車有違反本條例之行為，經交通勤務警察
    制止時，不聽制止或拒絕停車接受稽查而逃逸」掣單舉發。經受處分人於應到案
    日期前向原處分機關提出申訴，經原處分機關請舉發單位調查結果，仍認受處分
    人確有前述違規行為，原處分機關乃依道路交通管理處罰條例第四十八條第一項
    第二款、第六十條第一項、第六十三條第一項第一款及違反道路交通管理事件統
    一裁罰基準及處理細則暨標準表之規定，於九十一年四月二十四日以北市裁三字
    第裁二二ＡＢＸ一三一五一號裁決書裁處受處分人罰鍰新台幣六佰元，併予記違
    規點數一點。另於同日以北市裁三字第裁二二ＡＢＸ一三一五二號裁決書裁處受
    處分人罰鍰新台幣三仟元，併予記受處分人違規點數一點。
三、訊據受處分人矢口否認有前述為警攔停藉詞離去之違規行為，辯稱：其當時並未
    行經該路段，不清楚當時怎麼舉發的云云。惟查：ＨＰＴ一五○號重型機車駕駛
    人於九十一年二月二十二日行經上述地點時，因未依「機車二段左轉」標誌行駛
    ，為警攔停後爭執上情，要求查看待轉區標線情形後，藉詞離去，車號係其目睹
    照抄之重型機車無誤，嗣以警用電腦查詢資料後掣單舉發等情，業據證人即舉發
    警員賴貞文到庭結證屬實（本院九十一年八月七日訊問筆錄參照）。按證人賴貞
    文乃為原處分機關認定受處分人有前開違規行為之原證人，其並到庭在本院法官
    面前以言詞供述本件訴訟上之待證事實－即處分人有前開違規事實，本院由其上
    開供述已得受處分人確有上開違規行為之心證，且於本件卷存證據資料內並無任
    何積極證據足以證明證人上開供述係屬虛偽，亦無有足以令人顯信其供述為不可
    採之品性證據或前科證據存在，本院自不得僅以證人為本件開單告發受處分人之
    員警而全盤抹煞其在訴訟上所具有之原證人資格；而受處分人對前開證人之供述
    並無法舉出或請本院調查任何對其有利之證據資料，以使本院對證人所供述受處
    分人違規之事實產生任何合理之懷疑。且交通警察掣單舉發違反道路交通管理處
    罰條例所列之違規事實，本質上為行政處分，係公務員基於職務上之權力，依法
    就特定之具體事件所為之具公法上效果之單方面行政行為，基於公務員為公法上
    行為具有公信力之原則，該行政行為當可被推定為真正，其據以依法處分之事實
    認定亦為正確無誤。從而本件異議人僅空言稱並未有任何違規行為，尚難認其辯
    解為可採，本件事證明確，受處分人之違規行為堪以認定。
四、北市裁三字第駕裁二二ＡＢＸ八一三一五二號（行為人拒絕停車接受稽查而逃逸
    ）部分：
    原處分機關就受處分人於警攔停後，藉詞查看機車二段左轉標線而逕自離去之行
    為，依道路交通管理處罰條例第六十條第一項、第六十三條第一項第一款規定裁
    處異議人罰鍰新台幣三仟元，固非無見。然被告於警員指揮停車後，確曾停車接
    受稽查，此據值勤員警賴貞文到庭結證屬實，如前所述，並有台北市政府警察局
    松山分局九十一年三月二十七日北市警松分交字第○九一六一○三九○○○號函
    在卷可按。是被告於停車接受稽查後，另藉詞逕自離去之行為，應非該當交通管
    理處罰條例第六十條第一項之「拒絕停車接受稽查而逃逸」要件；而屬同條第二
    項第一款之「不服從」交通勤務警察稽查（未經允准藉詞離開現場）之違規行為
    。原處分機關依同條例第六十條第一項規定予以裁罰，自有未洽。本件受處分人
    空言否認違規之異議，雖無理由，惟原處分既有未洽，自應由本院將原處分撤銷
    ，另依同條例第六十條第二項第一款規定，逕行裁處異議人罰鍰新台幣九佰元，
    並依同條例第六十三條第一項第一款規定併予記違規點數一點如主文第二項所示
    ，以資適法。
五、北市裁三字第駕裁二二ＡＢＸ八一三一五一號（行為人不依標誌標線號誌指示）
    部分：
    受處分人雖空言否認有本件違規行為，辯稱：事隔已久，其已無不在場證明云云
    。然本件舉發係經警抄寫車號後依警用電腦查詢資料掣單舉發等情，業經舉發員
    警到庭結證明確，所言堪信與事實相符，而足認舉發無誤，均如前所述。且被告
    雖否認行經該路段，惟迄未能說明何以遭警抄寫機車車號，其空言否認違規，顯
    係事後卸責之詞，難認可採。依前述證人陳述內容，足信受處分人騎乘機車確有
    未依二段左轉標誌行駛之違規行為，從而原處分機關依道路交通管理處罰條例第
    四十八條第一項第二款及違反道路交通管理事件統一裁罰基準及處理細則第四十
    四條規定逕行裁處受處分人罰鍰新台幣六佰元，並依道路交通管理處罰條例第六
    十三條第一項記違規點數一點，核無違誤，受處分人此部分之異議為無理由，自
    應將其異議駁回。
據上論斷，應依道路交通案件處理辦法第十九條、第二十條前段，裁定如主文。
中      華      民      國    九十二    年      一      月      七      日
                                      臺灣臺北地方法院刑事第八庭
                                          法  官  朱瑞娟
右正本證明與原本無異
如不服本裁定，應於裁定送達後五日內向本院提出抗告狀。
                                          書記官  葉金發
中      華      民      國    九十二    年      一      月      九      日


司法院資訊處製作；財團法人民間司法改革基金會備份。
